臺灣高等法院高雄分院民事裁定　　　　　 93年度抗字第672號
再 抗告 人　乙○
　　　　　　甲○○○
共同代理人　許芳瑞律師
上列抗告人因相對人高雄縣立林園中學請求交還土地強制執行事
件，對於民國94年3月31日本院93年度抗字第672號所為裁定提起
再抗告，本院裁定如下：
    主  文
再抗告駁回。
再抗告訴訟費用由再抗告人負擔。
    理  由
一、再抗告意旨略以：
  (一)執行法院於民國93年9 月15日裁定，再抗告人於93年10月1
    日具狀聲明異議，及於93年10月7 日具狀聲請裁定更正，並
    未向上級之抗告法院提出不服之表示，詎抗告法院逕為駁回
    之裁定，即屬重大違背訴訟程序。
  (二)關於聲請法官迴避部分：本件再抗告人聲請原法院承辦法官
    郭佳瑛迴避事件，迄未終結，而法官郭佳瑛並未停止執行程
    序，顯已違反強制執行法第30之1 條準用民事訴訟法第37條
    第1 項應停止訴訟程序之規定。且再抗告人提出釋明狀釋明
    法官郭佳瑛有迴避之原因，相關事證計有：89年度執字第
    24413 號拍賣抵押物強制執行事件中，於停止執行期間內，
    准予撤回強制執行之聲請，逕為撤銷查封登記之處分；於90
    年度執字第6195號遷讓房屋強制執行事件中，對於確定判決
    後有效成立之和解事件，已經報結，卻又准予交付執行，前
    述二事件承辦法官所為即屬違背對於第三人應執行之職務，
    違反保護他人之法律；又於93年度執字第18567 號遷讓房屋
    強制執行事件中，先謂「如是再占有債權人須再取得執行名
    義」，忽又反謂「通知繳納執行費後定期點交」，均足認其
    執行職務有所偏頗。原裁定竟謂「並未提出有關承辦法官執
    行職務有何具體偏頗之虞之原因及相關事證，或能及時調查
    之證據以釋明之」，是原裁定應適用民事訴訟法第37條第1
    項、第249 條第1 項第7 款規定，未予適用，即屬適用法規
    顯有錯誤之範圍。
  (三)關於再抗告人留置物品部分：系爭執行事件筆錄明載「債務
    人亦相當配合，就判決所示Ａ、Ｂ、Ｃ部分土地願受點交」
    、「法院解除債務人占有，將Ａ、Ｂ、Ｃ部分土地點交與債
    權人接管完畢」，並無原裁定所謂「…惟抗告人之個人物品
    仍置於系爭土地…」云云，原裁定竟就再抗告人未主張之事
    實，及相對人亦未主張再抗告人違背原執行效果，欲強行回
    復其原有狀態，竟依職權斟酌，而謂再抗告人欲強行回復其
    原占有狀態，顯有民事訴訟法第476 條第3 項認作主張之違
    法。
  (四)關於即時復行占有及比例原則未盡相符部分：本件自前執行
    名義（90執第6195號）於90年8 月31日點交與相對人接管完
    畢，旋即報結記明於筆錄，既無違反點交命令，亦無違反執
    行結果，自無「即時復行占有」之可言。且後執行名義（93
    執字第18567 號）聲請時，事隔1133日，自前執行名義點交
    完畢至再聲請點交之間，亦隔994 日，始復為再抗告人侵奪
    其不動產，時間特性超過相當，比例原則未盡相符，相對人
    聲請再予點交續為執行，為屬新事實，應另行取得執行名義
    ，再行強制執行。再者，原裁定既謂「現狀點交」之意思，
    即與不必點交無異，而又謂相對人自得聲請執行法院再解除
    其占有後點交之，理由矛盾，而相對人應舉證再抗告人之再
    占有係基於欲強行回復其原占有狀態，此為實體法問題非為
    非訟事件之範圍，顯無強制執行法第99條第3 項及第124 條
    第1 項規定之適用。
  (五)關於房屋敗訴確定部分：兩造於90年8 月15日在執行法院受
    命法官前，約定互相讓步，終止執行，成立和解之現狀點交
    契約，除生實體法之效力，並生訴訟法上之效力，不得於和
    解後再主張兩造原來之法律關係。又再抗告人取得系爭房屋
    所有權，乃基於國家機關之權利關係，依民法第758 條反面
    解釋，既無登記已能發生所有權之效力，抗告人享有所有權
    之內容，於法並無不合，自得據以消滅強制執行，為強制執
    行法第14條所明定，且有48年台上字第1362號判例及89年台
    上字第1480號判例可考，是原裁定所為駁回基礎，無一與法
    律規定或判例意旨相符，即非合法認定之事實，應不得據為
    再抗告法院之基礎。
  (六)關於原裁定使用借貸部分：查借用房屋性質上不能與土地使
    用權分離而存在，亦即使用房屋必須使用該房屋之基地，除
    特別約定外，自應解為基地亦在使用借貸之列，司法院37年
    院解字第4094號解釋參照。再抗告人自57年至今繼續使用借
    貸關係之本權占有，不容否認，再抗告人不涉違反點交命令
    ，違反執行結果，自無即時履行占有之可言，應無強制執行
    法第99條第3 項、第104 條第1 項後段規定之適用，抗告法
    院未論述此點，顯有民事訴訟法第476 條第3 項規定遺漏事
    實之違法情形，是原裁定理由就使用借貸部分不適用法規，
    於裁判之結果顯然有影響，自屬適用法律規定顯有錯誤之範
    圍，
  (七)爰請廢棄原裁定等語。
二、按對於抗告法院之裁定再為抗告，僅得以其適用法規顯有錯
    誤為理由，並經原法院之許可者為限。前項許可，以原裁定
    所涉及之法律見解具有原則上之重要性者為限，民事訴訟法
    第486 條第4 項、第5 項分別定有明文。
三、按依本編規定，應為抗告而誤為異議者，視為已提起抗告；
    應提出異議而誤為抗告者，視為已提出異議，民事訴訟法第
    495 條定有明文。再抗告人於93年10月1 日，就原審93年9
    月15日93年度執字第18567 號裁定聲明異議，依民事訴訟法
    第482 條之規定，應為提起抗告之意，依上開規定，自應視
    為已提起抗告，本院依抗告程序裁定並無不合。至再抗告人
    於93年10月7 日聲請裁定更正，本院並無為准駁之裁定，再
    抗告意旨尚有誤會。又關於聲請法官迴避部分，再抗告人所
    舉事證，除表示其對強制執行事件之法律見解外，並未提出
    承辦法官執行職務有何具體偏頗之虞之原因及相關事證，或
    能即時調查之證據以釋明之，業經本院裁定所認定，是抗告
    人聲請法官迴避，違背強制執行法第30條之1 準用民事訴訟
    法第34條第1項 、第2 項之規定，從而，原裁定之法官未停
    止執行程序，並無違誤。再關於再抗告人留置物品及即時復
    行占有與比例原則未盡相符部分，本院裁定係以「本件前案
    執行事件固於90年8 月31日點交債權人接管完畢，惟相對人
    先後於91年1 月25日、92年11月28日均先後向執行法院具狀
    陳明：執行法院雖於90年8 月31日執行點交系爭不動產予相
    對人，惟抗告人之個人物品仍置於系爭土地，法院點交離開
    後，抗告人仍繼續占有系爭土地等情」，該「抗告人之個人
    物品仍置於系爭土地」之語，乃係依相對人具狀陳明，甚為
    明確，並無再抗告人所謂認作主張之事實。且相對人先後於
    91年1 月25日、92年11月28日即向執行法院陳明，有其書狀
    在卷足按，時間相隔甚短，亦無相隔多日，即時復行占有違
    反比例原則情事。另關於房屋敗訴及使用借貸部分，本院裁
    定已認乃為其遷讓房屋訴訟之實體問題，執行法院尚無從審
    酌，再抗告人應另行訴訟以資解決。準此，再抗告人之再抗
    告並無理由，本院上開裁定並無適用法規顯有錯誤，及所涉
    及之法律見解具有原則上之重要性情事，依上開規定，再抗
    告人之再抗告自屬不應許可。
四、依民事訴訟法第486 條第6 項、第436 條之3 第3 項、第95
    條、第78條、第85條第1項，裁定如主文。
中　　華　　民　　國　　94　　年　　8 　　月　　24　　日
                              民事第五庭
                                  審判長法官     蔡明宛
                                  法      官     曾錦昌
                                  法      官     魏式璧
以上正本證明與原本無異。
如不服本裁定應於送達後10日內向本院提出抗告狀，並繳納抗告
費新臺幣1千元。
中　　華　　民　　國　　94　　年　　8 　　月　　24　　日
                                  書　記　官　 　梁雅華
